臺灣臺中地方法院民事判決
111年度中小字第2548號
原      告  施○旭  

法定代理人  陳○子  
被      告  劉志輝  

上列當事人間請求損害賠償事件，本院於民國111 年8 月9 日言
詞辯論終結，判決如下：
    主      文
被告應給付原告新臺幣8 萬元。
原告其餘之訴駁回。
訴訟費用新臺幣1,000 元，由被告負擔新臺幣800 元，餘由原告
負擔。
本判決原告勝訴部分得假執行。
    事實及理由
壹、程序事項
一、原告施○旭（下稱施○旭）為民國92年9 月生，據本院刑事判
    決書所載於本件侵權行為發生時，為未滿18歲之少年，依兒
    童及少年福利與權益保障法第69條第1 項第4 款、第2 項規
    定，不得揭露足以識別少年身分之資訊，爰以代號標記原告
    施○旭，及其法定代理人陳○子（下稱陳○子）之姓名（真實
    姓名年籍詳卷）。
二、被告經合法通知，無正當理由，未於言詞辯論期日到場，核
    無民事訴訟法第386 條各款所列情形，爰依原告聲請，由其
    一造辯論而為判決。
貳、實體事項　
一、原告主張：被告係址設彰化縣○○市○○街000 ○0 號之「輝曜
    國際」之負責人，訴外人鄭育勝（下稱鄭育勝）擔任「輝曜
    國際」之會計人員，而「輝曜國際」經營項目包含土地買賣
    、車輛買賣及借貸。被告及鄭育勝與訴外人即少年陳○瑋、
    楊○盛共同趁施○旭無借款經驗且因遭協尋致無法工作，急需
    用錢之際，經楊○盛介紹，於108 年7 月15日某時至「輝曜
    國際」與被告、鄭育勝及陳○瑋見面，陳○瑋出面與施○旭洽
    談借貸內容，得被告之同意後，即與施○旭約定貸予新臺幣
    （下同）1 萬元，每月為1 期，每期收取利息2  千元，再
    預扣利息及手續費共4 千元，同時要求施○旭簽發票據號碼3
    40505號、票據金額1 萬元之本票1 張供作擔保，實際交付6
     千元與施○旭。嗣因施○旭遲未還款，陳○瑋得知施○旭所在
    地點後告知被告，由被告指示鄭育勝於108 年12月14日下午
    5 時49分許，駕駛車牌號碼000-0000號自小客車搭載陳○瑋
    、楊○盛至臺中市南屯區大墩南路與文心南六路交岔路口尋
    得施○旭，欲將其帶回「輝曜國際」處理還款事宜，鄭育勝
    、陳○瑋見施○旭不願上車，即持棍棒毆打施○旭，致施○旭受
    有腰部挫傷、頭部及前胸壁挫傷、腹壁及後胸壁挫傷、右耳
    部及頸部挫傷之傷害，再利用施○旭遭毆打後無力反抗之狀
    態，使施○旭之意思自由受壓制，依渠等指示上車。鄭育勝
    、陳○瑋、楊○盛於同日晚間8 時許後某時，帶同施○旭抵達
    「輝曜國際」後，被告又命施○旭手抱裝滿蒸餾水之水桶、
    跪在地上，並由陳○瑋連繫施○旭之母陳○子到場商談還款事
    宜，陳○子應允代為清償，施○旭亦於同日償還2 千元。陳○
    子分別於109 年1 月6 日、同年2 月10日各交付1 萬元與陳
    ○瑋，陳○瑋將其中1 萬收為己有，餘款1 萬元則交回「輝曜
    國際」公款。被告上開所為業已造成施○旭惶恐畏怖，精神
    上痛苦不堪，故請求被告賠償其身體健康權及精神上所受損
    害共計10萬元。為此，爰依民法侵權行為之法律關係，提起
    本件訴訟。並聲明：被告應給付原告10萬元。
二、被告未於言詞辯論期日到場，亦未提出書狀作何聲明或陳述
    。　　　
三、本院得心證之理由：
  ㈠按刑事訴訟判決所認定之事實，固非當然有拘束民事訴訟判
    決之效力，但民事法院調查刑事訴訟原有之證據，而斟酌其
    結果以判斷事實之真偽，並於判決內記明其得心證之理由，
    即非法所不許（最高法院67年臺上字第2674號、49年臺上字
    第929 號裁判要旨參照），是本院自得調查刑事訴訟中原有
    之證據，並斟酌其結果以判斷其事實，合先敘明。
  ㈡次按因故意或過失，不法侵害他人之權利者，負損害賠償責
    任，故意以背於善良風俗之方法，加損害於他人者亦同；不
    法侵害他人之身體、健康、名譽、自由、信用、隱私、貞操
    ，或不法侵害其他人格法益而情節重大者，被害人雖非財產
    上之損害，亦得請求賠償相當之金額，民法第184 條第1  
    項、第195 條第1 項前段分別定有明文。再按非財產上損害
    之慰撫金數額，究竟若干為適當，應斟酌兩造身分、地位、
    經濟狀況、加害程度及其他各種情形，俾為審判之依據（最
    高法院86年度台上字第511號、第3537號判決意旨參照）；
    又慰撫金之賠償，其核給之標準固與財產上損害之計算不同
    ，然非不可斟酌雙方身分資力與加害程度，核定相當之數額
    。惟所謂相當，除斟酌雙方身份資力外，尤應兼顧加害程度
    與其身體、健康影響是否重大以為斷（最高法院51年台上字
    第223號判例、89年度台上字第1952號判決意旨可資參照）
    。經查：
　1.施○旭主張之上開事實，業據其提出本院110 年度訴字第484
     號刑事第一審判決書為證(本院卷第17至41頁)，並經本院
    調閱110 年度訴字第484號刑事卷宗核閱屬實，被告所犯重
    利罪等犯行，亦經本院刑事庭第一審判決有罪，應執行有期
    徒刑1 年10月，有本院上開判決書在卷可佐，堪認施○旭主
    張之事實為真實。
　2.本院衡酌施○旭遭被告及鄭育勝等人，以前開方式不法剝奪
    施○旭行動自由，僅因其不願配合上車而發生爭執，其後並
    因還款事宜而遭毆打致受有腰部挫傷、頭部及前胸壁挫傷、
    腹壁及後胸壁挫傷、右耳部及頸部挫傷等傷勢，施○旭因受
    傷及內心害怕而提供陳○子之聯絡方式，屈從於被告之指示
    ，高舉蒸餾水桶、跪在地上直到陳○子到場等情，綜合上開
    各節，衡情確實足使施○旭受有相當程度精神痛苦；本院審
    酌施○旭已無就讀升學、目前從事喪葬業，每月收入約3 萬
    元，名下無不動產；另被告則為高職肄業、未婚，擔任輝曜
    國際之負責人等情，業據施○旭陳明在卷及經本院核閱本院
    刑事卷宗屬實（本院卷第72頁、刑事卷第19頁），則本院審
    酌兩造之身分、地位、經濟能力及施○旭所受系爭傷勢等一
    切情狀，認施○旭請求被告賠償8 萬元之精神慰撫金，應屬
    適當，逾此部分，尚非可取。
四、綜上所述，施○旭依據侵權行為法律關係，請求被告給付8  
    萬元，為有理由，應予准許。逾此範圍之請求，為無理由，
    應予駁回。
五、本件係依小額訴訟程序所為被告敗訴之判決，依民事訴訟法
    第436 條之20規定，應依職權宣告假執行。
六、依民事訴訟法第436 條之19第1 項、第79條規定，本件訴訟
    費用額確定為1,000 元（即原告繳納之第一審裁判費），命
    兩造按主文第3 項所示負擔。
中　　華　　民　　國　　111 　年　　9 　　月　　21　　日
                  臺灣臺中地方法院臺中簡易庭
                              法　官　陳航代
以上正本係照原本作成。
如不服本判決，應於送達後20日內，以判決違背法令為理由，向
本院提出上訴狀並表明上訴理由（上訴理由應表明一、原判決所
違背之法令及其具體內容；二、依訴訟資料可認為原判決有違背
法令之具體事實），如於本判決宣示後送達前提起上訴者，應於
判決送達後20日內補提上訴理由書（須附繕本）。 
中　　華　　民　　國　 111　　年　　9 　　月　　21　　日
                              書記官  王梓芸